【裁判字號】    89,上訴,771
【裁判日期】    890621
【裁判案由】    殺人未遂
【裁判全文】
臺灣高等法院臺中分院刑事判決          民國八十九年度上訴字第七七一號
    上  訴  人
    即  被  告  丙○○
    指定辯護人  本院公設辯護人  乙○○
右上訴人因殺人未遂案件，不服臺灣苗栗地方法院中華民國八十九年三月十四日第一
審判決（民國八十八年度訴字第四一五號，起訴案號：臺灣苗栗地方法院檢察署民國
八十八年度偵字第二九六三號），提起上訴，本院判決如左：
    主      文
上訴駁回。
    事      實
一、丙○○於民國（下同）八十八年一月間起，因與丁○○合夥從事工地磨地板工作
    。同年五月間，二人因故拆夥，丙○○自認曾工作二十餘日，且將機器一部頂讓
    予丁○○，丁○○尚欠其新台幣（下同）二萬八千元，惟未為丁○○所承認，二
    人即因此屢有爭執。同年六月二日下午二時許，丙○○復至苗栗縣頭份鎮○○里
    ○○路與中央路口之創世紀工地地下室丁○○工作地點，欲向丁○○催討前開款
    項。丁○○則以工程款尚未核撥無法支付為由予以拒絕，丙○○認丁○○故意積
欠不還而心存怨恨，遂基於殺害丁○○剝奪其生命之故意，向不知情之不詳人士
    借用機車至鄰近五金行購買水果刀一把，藏置在外套之左側內袋，於同日下午三
    時許，再返回丁○○工作處所向其催討款項，因丁○○仍表示無錢可付，丙○○
    即以右手反手至外套左側內袋取出水果刀，逕以水果刀由下往上刺入丁○○腹部
    一刀，丁○○見狀反身欲逃，丙○○則在後追趕，並稱：「那就殺給你死，讓你
    不用做，就不會說沒錢」等語，並持刀欲刺丁○○胸口，經丁○○即時以左手擋
    住並繼續逃跑，後跑至地下室出口處時跌倒，丙○○又持刀欲刺丁○○，經丁○
    ○閃躲後刺中丁○○之左大腿外側。嗣經在場工人許明興、許致偉等人制止並以
    言語相勸後，丙○○因而心生悔意，停止繼續追殺丁○○，將水果刀丟棄，人並
    留在現場，任由丁○○走出地下室。該工地之主任曾德民及工人許明興、許致偉
    等人發現丁○○情況嚴重後，方報警處理，經警方前來逮捕丙○○，並扣得丙○
    ○所有供其犯罪所用之水果刀一把。丁○○則受有腹部穿刺傷併脾臟破裂、橫隔
    膜破裂、血胸、出血性休克、左手無名指二公分割傷及左大腿三公分刺傷等傷害
    ，並一度垂危，幸因及時送醫急救得當而未致死。
二、案經苗栗縣警察局頭份分局報請臺灣苗栗地方法院檢察署檢察官偵查起訴。
    理      由
一、訊據上訴人即被告丙○○坦承有於右揭時間至創世紀工地地下室丁○○之工作地
    點，欲向其催討款項等情不諱，核與丁○○所陳情節相符。惟矢口否認有何殺人
    未遂之犯行，辯稱：未要到工資後，並未騎機車出去買水果刀，水果刀非伊所有
    ，是工地的，亦未殺傷丁○○，只是要去拿工資，伊不知丁○○如何受傷，且未
    說：「那就殺給你死，讓你不用做，就不會說沒錢」等語，丁○○在地下室跌倒
    後亦未持刀往其身上刺云云。復辯稱：伊自始至終一再強調僅要教訓丁○○，並
    無殺死丁○○之意，僅係出於傷害犯意，且由事後伊任由丁○○自行走出地下室
    及丁○○被送醫後，伊仍無逃跑之意暨証人許明興、許致偉未聽到被告有說「那
    就殺給你死，讓你不用做，就不會說沒錢」等語可知，伊應確無殺人之犯意，另
    伊行為符合中止犯之規定等語。經查：
    （一）前開犯罪事實業據被害人丁○○在警訊及原審法院訊問時陳述綦詳，陳稱
          ：被告確有於上開時間至苗栗縣頭份鎮○○里○○路與中央路口其工作之
          創世紀工地地下室，欲向其催討款項。伊以工程款尚未核撥無法支付為由
          予以拒絕，同日下午三時許，被告再返回向其催討款項，因伊表示無錢可
          付，被告即從外套左側內袋取出水果刀，逕以水果刀由下往上刺伊腹部一
          刀，伊見狀反身欲逃，被告則在後追趕，並稱：「那就殺給你死，讓你不
          用做，就不會說沒錢」等語，並持刀欲刺伊胸口，經伊即時以左手擋住並
          繼續逃跑，後跑至地下室出口處時跌倒，被告又持刀欲刺伊，經伊閃躲後
          刺中左大腿外側（見偵卷第第二十五頁反面、本院八十九年一月十三日筆
          錄）。且被告在警、偵訊及同院八十八年六月三日訊問時亦自承確有於上
          開時地向其催討款項，但丁○○說沒錢，伊很生氣，就從地下室出來，向
          工地工人借機車騎到附近五金行買一把水果刀，將水果刀藏在外套內袋中
          ，又回到工地地下室找他談，因雙方口氣都不好，後來就拿出水果刀朝他
          腹部捅一刀，並繼續拿刀追著他跑（見偵卷第四頁反面、第五頁、第十六
          頁反面、第十七頁、同院聲羈字第一三九號卷第五頁）。足見被害人賴慶
          益之前開陳述應與事實相符。又依証人許明興、許致偉在檢察官偵訊時之
証詞可知，檢察官並未問其二人當時有無聽到被告有說「那就殺給你死，
          讓你不用做，就不會說沒錢」等語（見偵卷第六十二頁反面），故其二人
          未對此表示意見。是尚不得以此即遽認渠二人未聽到被告有說「那就殺給
          你死，讓你不用做，就不會說沒錢」等語。被告所辯未要到工資後，並未
          騎機車出去買水果刀，水果刀非伊所有，是工地的，亦未殺傷丁○○，只
          是要去拿工資，不知丁○○如何受傷，且未說：「那就殺給你死，讓你不
          用做，就不會說沒錢」等語暨丁○○在地下室跌倒後亦未持刀往其身上刺
          云云，均應係事後卸責之詞，委無可採。且丁○○經被告刺殺後，造成腹
          部穿刺傷併脾臟破裂、橫隔膜破裂、血胸、出血性休克、左手無名指二公
          分割傷及左大腿三分刺傷等傷害，並一度垂危，有苗栗縣為恭紀念醫院診
          斷証明書及病危通知者各一份在卷為憑，復有水果刀一把扣案可証。
    （二）查腹部係人體生命存續之重要部位，以水果刀等利器刺入即足致對方於死
          ，為眾所皆知之事。且丁○○除腹部被刺一刀外，其左手無名指二公分割
          傷、另左大腿有三公分之刺傷，有前開診斷証明書可証（見偵卷第二十七
          頁）。可見被告刺被害人腹部一刀後，猶在後追趕，再連刺被害人二刀。
          且被告所刺之第二刀原係朝丁○○之胸部，因丁○○以手去擋才刺到左手
          無名指。另被告在追趕時，又稱：「那就殺給你死，讓你不用做，就不會
          說沒錢」等語。參諸被告所刺之部位、刀數、及上開被害人腹部被刺造成
          脾臟破裂、橫隔膜破裂、血胸、出血性休克，並一度垂危可知被告當時用
          力之猛，可見被告當時應係基於殺人之犯意，並有置丁○○於死之意，而
          非僅係出於傷害之犯意。且若其僅係出於傷害之犯意，於刺中一刀後，殊
          無再持刀追趕被害人之必要。至後來被告任由被害人走出地下室及丁○○
          被送醫後，被告仍無逃跑之意（被告行為是否符合中止犯之規定詳後述）
          ，係因其刺中被害人大腿後，証人許明興、許致等人制止並以言語相勸（
          見偵卷第六十二頁反面），被告方停止繼續追殺被害人，此僅係犯後態度
          之問題。
    （三）綜上所述，被告所辯均不足採信。本件事證明確，其犯行應堪認定。
二、核上訴人即被告殺人而未生死亡之結果，所為係犯刑法第二百七十一條第二項、
    第一項之殺人未遂罪。又上訴人即被告於著手殺人行為後，係因在場工人許明興
    、許致偉等人「制止」並以言語相勸後，方停止繼續追殺丁○○，業據証人許明
    興、許致偉等在檢察官偵訊時証稱在卷（見偵卷第六十二頁反面），被告既因他
    人之制止及相勸後方停止繼續追殺，與中止犯係出於行為人自由意思而中止之情
    形有別，公訴人及公設辯護人認被告係在無通常障礙環境下，出於己意停止繼續
    追殺被害人，所為符合刑法第二十七條中止犯之規定，尚有未洽。但被告已著手
    實施殺害丁○○而未生死亡之結果，為未遂犯，仍依刑法第二十六條前段規定按
    既遂犯之刑減輕其刑。原審判決因依刑法第二百七十一條第二項第一項、第二十
    六條前段、第三十八條第一項第二款，爰審酌被告前無不良犯行（有台灣苗栗地
    方法院檢察署刑案資料查註紀錄表及本院被告全國前案紀錄表各一份在卷可憑）
    、本件犯罪之動機、目的、手段、所生危害及犯後否認犯行，但態度良好已與被
    害人方面達成調解，賠償新台幣十五萬元（有調解筆錄一份在卷可憑）暨檢察官
    具體求處被告有期徒刑六年等一切情狀，量處有期徒刑五年。又本件被告雖否認
    犯行，但犯後態度良好，並與被害人方面達成調解，賠償其損害，故本院認公訴
    人之上開求處過重。扣案之水果刀一把，為被告所有，供其犯罪所用之物，業經
    被告在警訊時供承在卷（見偵卷第五頁），併依刑法第三十八條第一項第二款之
    規定宣告沒收。核其認事用法及量刑均無不當，上訴意旨仍執前詞，指摘原判決
    不當，非有理由，應予駁回。
三、據上論斷，應依刑事訴訟法第三百六十八條，判決如主文。
本案經檢察官甲○○到庭執行職務。
中      華      民      國    八十九     年     六     月    二十一     日
                                  臺灣高等法院臺中分院刑事第六庭
                                        審判長法  官  李  文  雄
                                              法  官  沈  應  南
                                              法  官  陳  嘉  雄
右正本證明與原本無異。
如不服本判決應於收受送達後十日內向本院提出上訴書狀，其未述上訴之理由者並
得於提起上訴後十日內向本院補提理由書（均須按他造當事人之人數附繕本）。
                                              書記官  王  麗  英
中      華      民      國    八十九年     六     月    二十二     日
                                                                        Ｅ


司法院資訊處製作；財團法人民間司法改革基金會備份。
